最高法院刑事判決　　　　　　　　　 111年度台上字第3919號
上　訴　人　鍾彥頡



選任辯護人　陳亮佑律師
上列上訴人因違反毒品危害防制條例案件，不服臺灣高等法院中
華民國111年5月12日第二審判決（111年度上訴字第164號，起訴
案號：臺灣桃園地方檢察署108 年度偵字第10822、11623號），
提起上訴，本院判決如下：
    主  文
上訴駁回。
    理  由
一、按刑事訴訟法第377 條規定，上訴於第三審法院，非以判決
    違背法令為理由，不得為之。是提起第三審上訴，應以原判
    決違背法令為理由，係屬法定要件。如果上訴理由書狀並未
    依據卷內訴訟資料，具體指摘原判決不適用何種法則或如何
    適用不當，或所指摘原判決違法情事，顯與法律規定得為第
    三審上訴理由之違法情形，不相適合時，均應認其上訴為違
    背法律上之程式，予以駁回。
二、本件原判決維持第一審關於論處上訴人鍾彥頡販賣第一級毒
    品罪刑及為相關沒收宣告部分之判決，駁回其在第二審之上
    訴。已詳敘認定犯罪事實所憑證據及理由。
三、被告以外之人於偵查中未經具結所為之陳述，如與警詢等陳
    述同具有「特信性」、「必要性」時，依「舉輕以明重」原
    則，本於刑事訴訟法第159 條之2 、第159 條之3 之同一法
    理，例外認為有證據能力。關於證人陳念祖（即購毒者）於
    偵查中未經具結所為陳述之證據能力，原判決已敘明陳念祖
    於偵查中未經具結之陳述如何具有特信性及必要性，而有證
    據能力之理由，其適用法律並無不合。上訴意旨以陳念祖於
    偵查中之陳述未經具結，自不得作為證據。原判決仍予引用
    ，違反刑事訴訟法第158 條之3 規定，有適用法則不當之違
    法。係對原判決已說明之事項，依憑己意而為指摘，自非上
    訴第三審之適法理由。另證人趙原慶（即委託陳念祖購毒之
    人）於偵查中業經檢察官告以具結之義務及偽證罪之處罰，
    而於供前使其具結，有證人結文在卷可查。上訴人於第一審
    即陳明同意趙原慶於偵查中之證述有證據能力，原判決復已
    說明該項證述如何具有證據能力之理由。上訴意旨謂原判決
    引用趙原慶於偵查中未經具結之證言，違反刑事訴訟法第15
    8 條之3 規定，且未說明趙原慶於偵查中之證述，是否符合
    傳聞法則之例外，有適用法則不當及不備理由之違法。核係
    未依卷內資料或對原判決已說明之事項，依憑己意所為之指
    摘，同非適法上訴第三審之理由。
四、證人之陳述前後稍有不符或相互間有所歧異，究竟何者為可
    採，事實審法院非不可本於經驗法則，斟酌其他情形，作合
    理之比較，定其取捨。若其基本事實之陳述與真實性無礙時
    ，仍非不得予以採信，非謂一有不符或矛盾，即認全部均為
    不可採信。又購毒者關於被告販毒之指證，固須有補強證據
    以擔保其真實性，惟此項補強證據不以證明販賣毒品犯罪構
    成要件之全部事實為必要，無論是直接證據、間接證據，或
    係間接事實之本身即情況證據，只須與購毒者之指證具有相
    當之關聯性，經與購毒者之指證綜合判斷，已達於通常一般
    人均不致有所懷疑而得確信其為真實者，即足當之。至證據
    之取捨及事實之認定，為事實審法院之職權，如其判斷無違
    經驗法則或論理法則，即不能任意指為違法。原判決綜合判
    斷證人陳念祖、趙原慶之證述、上訴人關於民國108 年3 月
    8 日晚間交付重量0.2 公克之第一級毒品海洛因1 包予陳念
    祖之供述及卷附陳念祖手機螢幕翻拍之通訊軟體LINE對話紀
    錄等相關證據資料，因而認定上訴人確有販賣第一級毒品予
    陳念祖之犯意及犯行。並敘明：起訴書犯罪事實雖記載上訴
    人於108 年3 月8 日晚間9 時42分前某時，販售海洛因予陳
    念祖。惟依趙原慶與陳念祖之LINE對話紀錄，趙原慶於108
    年3 月8 日晚間9 時33分告以從臺北坐車過去，晚間9 時44
    分尚稱如果來不及就坐計程車，同年3 月9 日凌晨1 時23分
    表示這次東西才有那種價值。參酌趙原慶自臺北火車站搭乘
    火車到中壢火車站後，搭計程車前往某銀行附近等待騎機車
    前來會面的陳念祖，陳念祖再向趙原慶拿錢前往上訴人桃園
    市桃園區住處購毒後，回到原處交付毒品給趙原慶等情。足
    認上訴人應係於同年3 月8 日晚間9 時44分後至同年月9 日
    1 時23分前販毒予陳念祖。陳念祖與趙原慶之LINE對話內容
    雖提及大業路，東西品質欠佳，另敘及比大業路好3 倍，惟
    對話時間係於同年3 月7 日及同3 月8 日晚間6 時之前，自
    不足為有利於上訴人之認定。上訴人所為其與陳念祖各出資
    新臺幣2,500 元，一起去找呂演清購毒之辯解，及其原審辯
    護人所為陳念祖與趙原慶之LINE對話內容提及大業路，東西
    品質欠佳，另敘及比大業路好3 倍，足證陳念祖之毒品來源
    另有他人之辯護意旨，如何不足採納等由甚詳，所為論列說
    明，與卷證資料悉相符合，亦不違反經驗、論理法則。
五、上訴人提起第三審上訴，以由陳念祖手機螢幕翻拍之「所有
    通話紀錄」，可知陳念祖僅曾於108 年3 月6 日14時27分以
    手機撥打電話至其住處市內電話（000000000 ），其後至同
    年3 月9 日1 時23分前，雙方均無任何通聯紀錄。另觀諸陳
    念祖手機螢幕翻拍之「LINE通話紀錄」，趙原慶曾向陳念祖
    抱怨大業路的東西品質很差，2 人達成不找大業路的上訴人
    拿東西的共識，改向綽號「法哥」之男子拿，陳念祖並於同
    年3 月8 日2 時5 分表示沒有要過去大業路，趙原慶於同日
    18時1 分復稱東西比大業路好3 倍，可見陳念祖斯時已向「
    法哥」拿毒品予趙原慶施用過1 次。又陳念祖確有於同年3
    月8 日22時49分打電話給「法哥」，足認陳念祖於同日21時
    44分後至同年3 月9 日1 時23分前，亦係向「法哥」拿毒品
    。陳念祖、趙原慶之證述，與上開「所有通話紀錄」及「LI
    NE通話紀錄」不符，顯有瑕疵，不足採信。且由陳念祖、趙
    原慶之LINE對話內容，可知陳念祖係販毒予趙原慶，而非單
    純幫助趙原慶施用毒品。原審卻採納陳念祖、趙原慶之證述
    ，認定趙原慶向陳念祖拿取之毒品來自上訴人，其有販毒犯
    行，不但違反嚴格證據法則，並有應於審判期日調查之證據
    而未予調查之違法。再者，陳念祖係證稱於108 年3 月8 日
    晚間9 時42分前購得海洛因，惟趙原慶於同日晚間9 時33分
    還在臺北準備坐車，陳念祖如何能於同日晚間9 時42分前拿
    到錢去購毒。原判決認定上訴人係於同年3 月8 日晚間9 時
    44分後至同年3 月9 日1 時23分前販毒予陳念祖，有理由矛
    盾之違法等語。惟查依卷附陳念祖手機螢幕翻拍之「所有通
    話紀錄」（欠缺108 年3 月7 日21時50分後至同年3 月8 日
    21時32分前之通話紀錄），陳念祖除於108 年3 月6 日14時
    27分以手機撥打電話至上訴人住處市內電話（000000000 ）
    外，亦有於同年3 月7 日19時53分接聽上訴人持用之手機門
    號0000000000號撥入之電話，再於同年3 月7 日20時51分發
    話給手機門號0000000000號。上訴人謂陳念祖自同年3 月6 
    日14時27分後至同年3 月9 日1 時23分前均未與其連繫，與
    卷內資料不符。再者，上訴人坦承於108 年3 月間在住處向
    陳念祖收錢，之後交付重量0.2 公克之第一級毒品海洛因1 
    包予陳念祖，原判決非僅憑陳念祖、趙原慶之證述及陳念祖
    手機螢幕翻拍之LINE對話紀錄，即認定上訴人販毒予陳念祖
    。另陳念祖係販毒予趙原慶，抑或單純幫助趙原慶施用毒品
    ，與上訴人有無販毒予陳念祖，並無必然關係。又原判決已
    敘明如何依憑陳念祖與趙原慶LINE對話內容、時間及趙原慶
    搭車與陳念祖碰面後，陳念祖始前往購毒之經過，認定上訴
    人並非於同年3 月8 日晚間9 時42分前某時，而係於同年3
    月8 日晚間9 時44分後至同年3 月9 日1 時23分前販毒予陳
    念祖之理由，自無理由矛盾可言。至趙原慶於LINE對話中向
    陳念祖抱怨大業路的東西品質很差，陳念祖表示以後不要從
    那裡處理了，以後跟「法哥」處理就好了，明天應該沒有過
    去了，其後趙原慶表示東西不錯，比大業路好3 倍，及陳念
    祖曾於同年3 月8 日22時49分打電話給「法哥」等情，僅能
    證明陳念祖除上訴人外另有毒品來源，均不足為有利於上訴
    人之認定。上訴意旨核係對原審採證、認事之職權行使、原
    判決已說明及於判決無影響之事項，以自己之說詞或持不同
    之評價，而為事實上之爭辯，殊非適法上訴第三審之理由。
六、刑事訴訟法第288 條第4 項規定，審判長就被告科刑資料之
    調查，應於訊問被告被訴事實後，始得為之，旨在避免與犯
    罪事實無關之科刑資料影響法官認定事實之心證。上訴意旨
    另以原審審判長未依刑事訴訟法第288 條第4 項之規定，就
    科刑資料為調查，使上訴人及其原審辯護人有表示意見之機
    會，指摘原審有調查未盡及判決理由不備之違誤。卷查原審
    審判長係於審判期日訊問上訴人被訴事實後，始詢問檢察官
    、上訴人及其原審辯護人，對上訴人的前案紀錄表有何意見
    ，調查證據完畢後，踐行事實及法律、科刑範圍（及是否依
    刑法累犯規定加重其刑）辯論之程序，有審判程序筆錄在卷
    可查。雖原審審判長關於科刑資料之調查，在訊問上訴人被
    訴事實前，即詢問上訴人「學經歷、工作狀況及家庭狀況，
    有何需要於本院補充？」上訴人回答：國中畢業，從事農業
    ，家中有爸、媽、妹妹、兒子等語，所踐行科刑資料之調查
    程序稍有微疵。然上訴人及其原審辯護人並未對原審審判長
    此一訴訟指揮，聲明異議。且於科刑範圍辯論時，上訴人稱
    ：「請辯護人回答。」而其原審辯護人答：「無罪。」尚無
    因此致科刑資料調查順序影響法官事實認定之心證，或未予
    上訴人就科刑資料陳述意見之機會，而妨害上訴人訴訟上權
    益之情形，此項瑕疵於判決無影響。執此指摘，仍非上訴第
    三審之適法理由。
七、依上所述，本件上訴違背法律上之程式，應予駁回。
據上論結，應依刑事訴訟法第395 條前段，判決如主文。
中    華    民    國   111    年    9     月    28    日
                  刑事第六庭審判長法  官  李  英  勇  
                                  法  官  鄧  振  球  
                                  法  官  洪  兆  隆  
                                  法  官  邱  忠  義  
                                  法  官  楊  智  勝  
本件正本證明與原本無異
                                  書記官
中    華    民    國   111    年    10    月    3     日